【裁判字號】    94,訴,4980
【裁判日期】    950927
【裁判案由】    侵權行為損害賠償
【裁判全文】
臺灣臺北地方法院民事判決              94年度訴字第4980號
原      告  丙○○
            丁○○
訴訟代理人  葉秀美律師
複  代理人  江昭燕律師
被      告  乙○○
訴訟代理人  游淑惠律師
被      告  甲○○
訴訟代理人  高秉涵律師
上列當事人間侵權行為損害賠償等等事件，本院於民國95年9月
13日言詞辯論終結，判決如下：
    主      文
原告之訴及其假執行之聲請均駁回。
訴訟費用由原告負擔。
    事實及理由
一、本件原告起訴主張：坐落台北市○○區○○段1128、128之1
    地號上之建號716、717，門牌號碼台北市○○○路○ 段41號
    之3、之4房屋（下稱系爭房屋），分別為原告丙○○、丁○○所有，該棟即係台北車站前之天成商業大樓，而被告乙○○為該大樓天成飯店之負責人，被告甲○○為該大樓管理委
    員會之主任委員。而乙○○於民國84年7 月16日藉台灣德積
    食品股份有限公司（下稱德積公司）名義向原告承租系爭房
    屋供經營德州炸雞店使用，因經營不善，於90年3 月10日終
    止租約。乃被告二人竟堵塞防火巷、搭建巨型廚房、霸佔中
    庭，搭建違建出租圖利，於92年11月間共同將原告所有系爭
    房屋位於如附圖所示Ａ部分之玻璃櫥窗外牆及電動鐵捲門拆
    除，改成紅磚牆加以封閉，使系爭房屋成為密閉空間，不堪
    使用，又於如附圖所示Ｂ部分之大樓法定空地作為車道入口
    處，以鐵柵門上鎖，將通路堵塞，另於如附圖所示Ｃ部分之
    通往公廁之公共走道設置木門，妨害他人通行，不讓他人使
    用公廁，經催告被告回復原狀未果，侵害原告所有權及財產
    權甚鉅。而系爭房屋原出租予德積公司時，每月租金為新台
    幣（下同）65,000元，計原告自90年3月1日租約終止時起，
    即受有每月租金65,000元之損害，是被告應依民法第184 條
    第1項、第185條、第213條、第767條規定連帶賠償其損害，
    並應回復原狀，爰提起本件訴訟，而聲明：(一)被告應連帶給
    付原告3,445,000 元及自起訴狀繕本送達翌日起至清償日止
    按年息5%計算之利息。(二)被告應連帶自94年8月1日起按月給
    付原告65,000元及各自每月1 日起至清償日止按年息5%計算
    之利息。(三)被告應連帶將如附圖所示Ａ部分紅磚牆拆除、並
    裝設玻璃櫥窗及鐵捲門，將如附圖所示Ｂ部分鐵柵門、Ｃ部
    分木門拆除（按原告原另請求將走道步簾拆除，嗣減縮不予
    請求，於法尚無不合，附此敘明）。(四)並陳明就第一、二項
    聲明，願供擔保請准宣告假執行。
二、被告則以：系爭紅磚牆早於德積公司84年間承租系爭房屋時
    ，即經原告同意德積公司改裝，且經原告承諾不需回復原狀
    ，被告乙○○、甲○○亦未有堵塞防火巷、霸佔中庭、圈圍
    公廁不讓他人使用等原告所指行為，而系爭鐵柵門年代久遠
    ，與木門均非被告所置，木門所在位置其前亦設有玻璃門，
    要無侵害原告權利可言等語，資為抗辯，而聲明：駁回原告
    之訴及其假執行之聲請，並陳明如受不利判決，願供擔保請
    准宣告免為假執行。
三、查原告起訴主張：系爭房屋分別為原告丙○○、丁○○所有
    ，該棟即係台北車站前之天成商業大樓，而被告乙○○為該
    大樓天成飯店之負責人，被告甲○○為該大樓管理委員會之
    主任委員。系爭房屋於84年8 月15日出租予德積公司供經營
    德州炸雞店使用，於90年3 月10日終止租約，現系爭房屋於
    如附圖所示Ａ部分為紅磚牆、Ｂ部分為鐵柵門、Ｃ部分為木
    門等情，業據其提出系爭土地及建物登記簿謄本、租賃契約
    、台灣德積公司終止租約函、照片為證（見本院94年度北調
    字第404號卷7至12、15至21頁），復為被告所不爭執，並經
    本院到場履勘屬實，有勘驗筆錄及複丈成果圖附卷可佐（見
    本院卷第15至16、98頁），堪認原告此部分主張為真正。
四、原告復主張系爭系爭紅磚牆、鐵柵門、木門為被告所設，並
    侵害其所有權及財產權，應連帶賠償其等損失及回復原狀等
    語，則為被告所否認，並以前詞置辯。是本院所應審究者，
    核為：系爭紅磚牆、鐵閘門、木門是否為被告所設置？被告
    有無原告所指之侵權行為及侵害所有權之行為？原告之請求
    有無理由？
五、經查：
  (一)原告主張系爭系爭紅磚牆、鐵柵門、木門為被告所設，而堵
    塞防火巷、搭建巨型廚房、霸佔中庭，搭建違建，使系爭房
    屋成為密閉空間，不堪使用，並妨害他人通行公共通道，不
    讓他人使用公廁等情，固據其提出照片、及舉證人戊○○為
    證。然查依原告所提出照片所示（見上開北調卷第21頁），
    其上並未有何日期記載，且僅見有紅磚牆、鐵柵門之設置，
    尚難用以證明原告上開主張屬實。而證人戊○○雖到庭證稱
    其係自85年底開始居住於系爭大樓，伊不知鐵柵門為何人所
    設，伊亦不清楚紅磚牆係何人設置，伊記得於德州炸雞營業
    時係玻璃門窗，歇業後一年多才變為紅磚牆，亦不知廚房何
    時拆除，至於木門則是天成飯店裝修時所設等語（見本院卷
    第209頁反面、210頁），惟此均不足以認定系爭系爭紅磚牆
    、鐵柵門、木門即係被告所設置或被告確有原告所指堵塞防
    火巷、搭建巨型廚房、妨害他人通行，不讓他人使用公廁等
    行為。
  (二)被告抗辯系爭房屋乃原告於84年8 月15日出租予德積公司經
    營德州炸雞店，德積公司承租後，將系爭房屋連同其他區分
    所有權人出租部分之1 樓隔間拆除重新裝修，並將系爭房屋
    規劃做為廚房使用，德積公司並將如附圖所示Ａ部分之玻璃
    外牆及鐵捲門拆除，改為紅磚牆，而系爭鐵柵門乃69年即設
    計，至於系爭木門所在位置於炸雞店經營時即設有玻璃門，
    並未有封鎖情形，其等亦無圈圍公廁之行為，系爭大樓中庭
    則自83年間起亦即如現狀等情，有上開租賃契約書、德州炸
    雞店照片（見上開北調卷第15至19、53頁）、天成商業大樓
    管理委員會91年8月20日一樓區分所有權人會議記錄、德州
    炸雞天成店設計平面圖、違建查報單、系爭紅磚牆、鐵柵門
    、木門、系爭房屋現況照片附卷可參（見本院卷第30至33
    、35至36、43至49頁），是其所辯已非不足採。又系爭房屋
    內部遺有廢棄瓦斯管線、電塔等物，而系爭鐵柵門有腐蝕現
    象，顯見年代久遠，尚非近期設置，系爭木門則置於大樓管
    理員櫃台旁，此據本院到場履勘屬實，有勘驗筆錄可參（見
    本院卷第15至16頁），益徵被告上開抗辯非虛。遑論原告亦
    自承紅磚牆係租給德州炸雞後，德州炸雞自己弄起來（見本
    院卷第210頁反面），且原告告訴被告乙○○毀棄損壞等罪
    ，亦經檢察官不起訴處分在案，有臺灣臺北地方法院檢察署
    檢察官94年度偵字第14190號不起訴處分書在卷可參（見本
    院卷第69至73頁），並經本院調取上開偵查卷閱明屬實，堪
    認被告抗辯其等並無原告所指侵權行為等語為可採，是原告
    猶聲請訊問其他證人即無必要。
  (三)原告復未能舉證證明系爭紅磚牆、鐵柵門、木門確為被告所
    為，或被告有堵塞防火巷、霸佔中庭、圈圍公廁不讓他人使
    用等原告所指之侵權行為，則本件縱原告就其所有系爭房屋
    無法為有效利用，核與被告間尚無何因果關係。其主張被告
    侵害其所有權及財產權等語，要無足取。
六、綜上所述，被告抗辯其並未設置系爭紅磚牆、鐵柵門或木門
    ，或對原告有何侵權行為等語，為可取信；原告主張乃被告
    設置紅磚牆、鐵柵門或木門，致系爭房屋或法定空地走道不
    堪使用，侵害其所有權及財產權等語，為無足採。是原告主
    張依民法第184條第1項前段、第185條、第767條、第213 條
    規定，請求被告賠償其損害並回復原狀，即非有據，不應准
    許。原告之訴既經駁回，其假執行之聲請亦失所據，應併予
    駁回。
七、至兩造其餘之攻擊或防禦方法，及未經援用之證據資料，經
    本院斟酌後，認為均不足以影響本判決之結果，自無一一詳
    予論述之必要，附此敘明。
據上論結：本件原告之訴為無理由，並依民事訴訟法第78條、第
85條第1項前段，判決如主文。
中    華    民    國    95    年    9     月    27    日
                  民事第三庭    法  官  黃莉雲
以上正本，係照原本作成。
如對本判決上訴，須於判決送達後20日內向本院提出上訴狀
中    華    民    國    95    年    9     月    27    日
                                書記官  李承翰


司法院資訊處製作；財團法人民間司法改革基金會備份。
